【裁判字號】    95,上訴,632
【裁判日期】    950630
【裁判案由】    違反毒品危害防制條例
【裁判全文】
臺灣高等法院高雄分院刑事判決         95年度上訴字第632號
上  訴  人  臺灣高雄地方法院檢察署檢察官
被      告  甲○○
                    藉設高雄縣鳳山市○○街268號
上列上訴人因被告違反毒品危害防制條例案件，不服中華民國95
年2月20日臺灣高雄地方法院94年度訴字第2261號第一審判決（
起訴案號：臺灣高雄地方法院檢察署94年度偵字第3994、4214號
、移送併辦案號：臺灣高雄地方法院檢察署94年度毒偵字第6963
號）暨併案審理（臺灣高雄地方法院檢察署95年度毒偵字第2270
號），本院判決如下：
    主  文
原判決撤銷。
甲○○連續施用第一級毒品，累犯，處有期徒刑壹年貳月，扣案
之第一級毒品海洛因參包（壹包淨重零點壹貳公克、空包裝重零
點貳柒公克，壹包淨重零點壹捌公克、空包裝重零點壹陸公克，
壹包淨重零點零玖公克，空包裝重零點貳壹公克）、殘留第一級
毒品海洛因之殘渣袋柒個均沒收銷燬，注射針筒貳支沒收；又連
續施用第二級毒品，累犯，處有期徒刑拾月，扣案之第二級毒品
甲基安非他命壹包（驗前毛重零點伍公克，驗後毛重零點肆公克
）、殘留第二級毒品甲基安非他命之吸食器壹個均沒收銷燬。應
執行有期徒刑壹年拾月，扣案之第一級毒品海洛因參包（其中壹
包淨重零點壹貳公克、空包裝重零點貳柒公克，壹包淨重零點壹
捌公克、空包裝重零點壹陸公克，壹包淨重零點零玖公克、空包
裝重零點貳壹公克）、殘有第一級毒品海洛因之殘渣袋柒個、第
二級毒品甲基安非他命壹包（驗前毛重零點伍公克，驗後毛重零
點肆公克）、殘有第二級毒品甲基安非他命之吸食器壹個，均沒
收銷燬，注射針筒貳支沒收。
    事  實
一、甲○○前於民國90年間，因違反毒品危害防制條例案件，經
    原審以91年度訴字第1210號判處有期徒刑10月確定，又於同
    年間，因竊盜案件，經臺灣新竹地方法院以91年度易字第59
    7號判處有期徒刑8月確定，上揭2案件定應執行有期徒刑1年
    6月，甲○○於93年5月28日假釋出獄，93年8月5日假釋期滿
    視為執行完畢。另於87年間，因施用毒品案件，經原審裁定
    送觀察、勒戒後，因認有繼續施用毒品之傾向，復經原審裁
    定令入戒治處所施以強制戒治，於88年8 月16日執行完畢，
    並經臺灣高雄地方法院檢察署檢察官於89年1 月14日以89年
    度戒毒偵字第71號為不起訴處分確定。又於91年間，因施用
    毒品案件，經臺灣新竹地方法院以91年度毒聲字第156 號裁
    定令入戒治處所施以強制戒治，於92年2 月6 日執行完畢。
    詎仍不知戒絕毒癮，明知海洛因及甲基安非他命係毒品危害
    防制條例第2 條第2 項第1 款、第2 款所明定之第一、二級
    毒品，不得持有及施用，仍於前述強制戒治執行完畢釋放後
    5 年內，復基於施用第一級毒品海洛因之概括犯意，自94年
    4 月19 日 上午某時起至95年1 月13日8 時許止，以每1 至
    2 日施用1 次之頻率，連續在其位於高雄縣鳳山市○○街26
    8 號住處及友人黃炎福位於高雄市○○區○○路337 號9樓
    之6 住處，以將第一級毒品海洛因摻水置入注射針筒內施打
    身體之方式，施用第一級毒品海洛因多次。另基於施用第二
    級毒品甲基安非他命之概括犯意，自94年1 月下旬起至95年
    1 月13日20時30分回溯24小時內之某時止，以每1 至2 個月
    施用1 次之頻率，連續在位於新竹縣市之某不詳工地及上開
    友人黃炎福住處，將第二級毒品甲基安非他命置於玻璃球上
    燒烤吸取煙霧之方式，施用第二級毒品甲基安非他命多次。
    嗣於(1)、94年4 月20日，警方接獲報案得知甲○○在上開住
    處內施用毒品，因而前往查獲；又於(2)、94年5 月2 日18時
    30分許，為警持原審法院核發之搜索票，至高雄縣鳳山市○
    ○路139 巷6 弄207 號之1 文全洗車坊搜索，並扣得甲○○
    所有之第一級毒品海洛因1 包（淨重0.12公克，空包裝重0.
    27公克）及供施用第一級毒品海洛因所用之注射針筒1 支；
    再於(3)、94年8 月5 日14時20分許，為警持原審法院核發之
    搜索票，在甲○○之友人黃炎福位於高雄市○○區○○路33
    7 號9 樓之6 搜索，並扣得甲○○所有之第一級毒品海洛因
    1 包（淨重0.18公克，空包裝重0. 16 公克）、殘留第一級
    毒品海洛因殘渣袋7 個、第二級毒品甲基安非他命1 包（驗
    前毛重0.5 公克，驗後毛重0.4 公克）、殘留第二級毒品甲
    基安非他命之吸食器1 個及供施用第一級毒品海洛因所用之
    注射針筒1 支等物；復於(4)、95年1 月13日20時30分許在高
    雄縣鳳山市○○路與文東街口查獲，並扣得其所有之海洛因
    毒品1 包（淨重0.09公克，空包裝重0.21公克）。均經其同
    意採尿送驗後，發現其尿液均呈嗎啡及甲基安非他命陽性反
    應，始知上情。
二、案經高雄縣政府警察局仁武分局、高雄市政府警察局前鎮分
    局報請臺灣高雄地方法院檢察署檢察官偵查起訴及高雄市政
    府警察局三民第二分局、高雄縣政府警察局鳳山分局報請臺
    灣高雄地方法院檢察署檢察官移送併案審理。
    理  由
一、刑事訴訟法第159 條之4 規定: 「除前三條之情形外，下列
    文書亦得為證據：一除顯有不可信之情況外，公務員職務上
    製作之紀錄文書、證明文書。二除顯有不可信之情況外，從
    事業務之人於業務上或通常業務過程所須製作之紀錄文書、
    證明文書。三除前二款之情形外，其他於可信之特別情況下
    所製作之文書。」，本件上揭高雄市立凱旋醫院濫用藥物尿
    液檢驗報告、法務部調查局鑑驗通知書、高雄醫學大學附設
    中和紀念醫院檢驗報告係從事業務之人於業務上或通常業務
    過程所須製作之文書，經查亦無顯不可信之情況，上開文書
    應具有證據能力。
二、上訴人即被告甲○○（下稱被告）經本院合法傳喚未到庭，
    然被告施用第一、二級毒品之犯罪事實，業據被告於警詢、
    偵查、及原審審理中坦承不諱，又被告為警查獲後，於94年
    4 月20日19時20分許、94年5 月2 日22時50分許、94年8 月
    5 日19時35分許、95年1 月13日時分許，所採集之尿液，經
    送驗結果，分別呈嗎啡及甲基安非他命陽性反應，此有高雄
    市立凱旋醫院94年5 月9 日轉碼編號00000000號（3994號毒
    偵卷9 頁）、94年5 月9 日轉碼編號00000000號（4214號毒
    偵卷23頁）、臺灣檢驗科技股份有限公司94年8 月19日報告
    編號KＺ000000000000號濫用藥物尿液檢驗報告（6963號毒偵
    卷19頁）、臺灣檢驗科技股份有限公司95年1 月27日報告編
    號KＺ000000000000號濫用藥物尿液檢驗報告（併案之2270號
    毒偵卷38頁）各1 紙、嫌疑人尿液代碼與姓名對照表4 份附
    卷可稽。扣案之疑似海洛因粉末白粉2 包，經送請法務部調
    查局鑑定結果，認確含第一級毒品海洛因成份（其中1 包淨
    重0.12公克，空包裝重0.27公克，另1 包淨重0.18公克、空
    包裝重0.16公克），此有法務部調查局94年9 月14日調科壹
    字第2200208660號、調科壹字第220021318 號鑑定通知書2
    紙在卷可憑（原審卷第33、56頁），扣案之疑似甲基安非他
    命晶體1 包，經送請高雄醫學大學附設中和紀念醫院檢驗結
    果，確為第二級毒品甲基安非他命（驗前毛重0.5 公克，驗
    後毛重0.4 公克），此有上開醫院94年10月11日報告編號
    0000-000號檢驗報告1 份存卷可查（原審卷27頁），又扣案
    殘渣袋7 個及吸食器1 個，經送請上開高雄醫學大學附設中
    和紀念醫院醫院檢驗結果，殘渣袋7 個均呈海洛因陽性反應
    ，吸食器1 個呈甲基安非他命陽性反應，此亦有上開醫院94
    年10月11日報告編號0000-000號、00 00-000 號檢驗報告2
    份附卷可參（原審卷25-26 頁），並有被告所有供施用毒品
    所用之注射針筒2 支扣案可證。此外，復有高雄市政府警察
    局前鎮分局搜索扣押筆錄、扣押物品目錄表（警二卷24-27
    頁、41-44 頁）、高雄縣政府警察局仁武分局扣押筆錄及扣
    押物品目錄表（警三卷16-18 頁及21頁）、高雄縣政府警察
    局鳳山分局搜索扣押筆錄及扣押物品目錄表（併案之警四卷
    6 至7 頁）、照片13張附卷足佐。被告前揭自白與事實相符
    ，應堪採為被告有罪之證據，則被告連續施用第一級毒品海
    洛因及第二級毒品甲基安非他命多次之犯行，堪以認定。
三、被告前於87年間，因施用毒品案件，經原審裁定送觀察、勒
    戒後，因認有繼續施用毒品之傾向，復經原審裁定令入戒治
    處所施以強制戒治，於88年8 月16日執行完畢，並經臺灣高
    雄地方法院檢察署檢察官於89年1 月14日以89年度戒毒偵字
    第71號為不起訴處分確定。又於91年間，因施用毒品案件，
    經臺灣新竹地方法院以91年度毒聲字第156 號裁定令入戒治
    處所施以強制戒治，於92年2 月6 日執行完畢，此有臺灣高
    等法院被告前案紀錄表、上開不起訴處分書各1 紙在卷足參
    ，其於前案強制戒治執行完畢後，5 年內再犯本件施用毒品
    罪之事實，事證明確，應予依法論科。
四、查海洛因、甲基安非他命分別係毒品危害防制條例第2條第2
    項所稱之第一級、第二級毒品，不得非法持有、施用。核被
    告所為，係犯毒品危害防制條例第10條第1 項之施用第一級
    毒品罪及同條第2 項之施用第二級毒品罪。其施用第一級、
    第二級毒品前後，持有海洛因、甲基安非他命之低度行為，
    應為施用之高度行為所吸收，不另論罪。又被告先後多次施
    用第一級、第二級毒品等犯行，均時間緊接，犯罪構成要件
    亦均相同，顯各係基於概括犯意反覆為之，為連續犯，應依
    刑法第56條各論以一罪，並加重其刑。被告所犯上述2 罪，
    犯意各別，行為互殊，應分論併罰。被告有如事實欄所載犯
    罪科刑執行情形，此有台灣高等法院被告前案紀錄表1份附
    卷可憑，其前受有期徒刑之執行完畢後，5年內再犯本件有
    期徒刑以上之罪，為累犯，應依刑法第47條之規定，加重其
    刑，並均依法遞加之。另本件起訴書於起訴事實雖僅記載被
    告於94年4月20日19時20分許回溯24小時內某時、同年5 月2
    日22時50分起回溯24小時內之某時，連續施用第一級毒品海
    洛因多次之犯行，及於94年1月初起至同年5月2日22時50分
    起回溯24小時內之某時，連續施用第二級毒品甲基安非他命
    多次之犯行，然檢察官就犯罪事實一部起訴者，其效力及於
    全部，被告自94年5月2日18時30分許查獲以後迄95年1 月13
    日20時30分再次遭查獲，其間數次施用海洛因及甲基安非他
    命之犯行，與前揭業經起訴有罪部分，時間緊接且犯罪構成
    要件相同，有連續犯裁判上一罪關係，並經檢察官移請併案
    審理，本院自得併予審理。
五、原判決就被告甲○○犯行部分，據以論處被告罪刑，固非無
    見；惟查：原審未及就被告甲○○犯行，即檢察官移送本院
    併辦之95年度毒偵字第2270號部分，一併加以審判，自有未
    洽。檢察官上訴意旨，原審未及就併案部分併予審理，指摘
    原判決此部分不當，為有理由；自應由本院將原判決撤銷改
    判。爰審酌被告經強制戒治後，仍未能戒絕其毒癮，連續施
    用第一、二級毒品多次，足證前開保安處遇措施已難矯治其
    惡性，惟念其所犯施用毒品為自戕行為及其智識程度、犯罪
    動機、目的等一切情狀，分別量處如主文所示之刑，並定其
    應執行刑，以資懲儆。扣案之第一級毒品海洛因2 包（其中
    1 包淨重0.12公克，空包裝重0.27公克，1 包淨重0.18 公
    克，空包裝重0.16公克，1 包淨重0.09公克，空包裝重0.21
    公克）、第二級毒品甲基安非他命1 包（驗前毛重0.5 公克
    ，驗後毛重0.4 公克），屬查獲之第一、二級毒品，殘留第
    一級毒品海洛因之殘渣袋7 個、及殘留第二級毒品甲基安非
    他命之吸食器1 個，分別均難與第一級毒品海洛因及第二級
    毒品甲基安非他命析離，且量微無法秤重，均屬查獲之第一
    、二級毒品，爰均依毒品危害防制條例第18條第1 項前段規
    定，不問屬於犯人與否，均予宣告沒收銷燬。至於鑑驗耗損
    之毒品，既已滅失，爰不再諭知沒收銷燬。另扣案之注射針
    筒2 支，為被告所有供施用第一級毒品海洛因所用，施用後
    已經清洗，業據被告於原審審理時供明在卷，爰依刑法第38
    條第1 項第2 款宣告沒收。
六、被告經合法傳喚，無正當理由未於審理期日到庭，此有本院
    審理期日傳票送達證書回證、報到單、審理筆錄、本院在監
    在押查詢資料表為憑，爰不待其陳述逕為判決。
據上論結，應依刑事訴訟法第371條、第369條第1項前段、第364
條、第299條第1項前段，毒品危害防制條例第10條第1項、第2項
、第18條第1項前段、刑法第11條、第56條、第47條、第38 條第
1 項第2 款、第51條第5 、9 款，判決如主文。
本案經檢察官邱榮藏到庭執行職務。
中    華    民    國    95    年    6     月    30    日
                  刑事第八庭    審判長法  官  李炫德
                                      法  官  李淑惠
                                      法  官  簡志瑩
以上正本證明與原本無異。
施用海洛因部分如不服本判決應於收受本判決後10日內向本院提
出上訴書狀，其未敘述上訴理由者，並得於提起上訴後10日內向
本院補提理由書狀（均須按他造當事人之人數附繕本）「切勿逕
送上級法院」。
施用安非他命部分不得上訴。
中    華    民    國    95    年    6     月    30    日
                                      書記官  白  蘭
附錄本案論罪科刑法條全文:
毒品危害防制條例第10條
施用第一級毒品者，處6 月以上5 年以下有期徒刑。
施用第二級毒品者，處 3 年以下有期徒刑。


司法院資訊處製作；財團法人民間司法改革基金會備份。
